臺灣新竹地方法院交通事件裁定　　　　　　　　　　　九十三年度交聲字第四八號
　　移送機關　交通部公路總局新竹區監理所
　　受處分人
　　即異議人　甲○○
右列異議人對於交通部公路總局新竹區監理所九十三年一月二十九日竹監自字第裁五
０─Ａ七Ｉ四００九七七號裁決處分，聲明異議，本院裁定如左：
    主      文
異議駁回。
    理      由
一、按汽車所有人、駕駛人違反道路交通管理，經主管機關裁決後逾十五日未向管轄
    地方法院聲明異議，而不依裁決繳納罰鍰或不繳送駕駛執照者，依左列規定處理
    之：三、罰鍰不繳者，按其罰鍰數額，易處吊扣汽車牌照或駕駛執照一個月至三
    個月；不依期限繳送汽車牌照或駕駛執照者，吊銷其汽車牌照或駕駛執照；汽車
    駕駛人，因違反本條例及道路交通安全規則之規定，受吊扣或吊銷駕駛執照處分
    時，吊扣或吊銷其持有各級車類之駕駛執照；又汽車駕駛人，使用註銷之駕駛執
    照駕駛小型車，處新臺幣六千元以上一萬二千元以下罰鍰，並當場禁止其駕駛及
    扣留其車輛牌照，道路交通管理處罰條例第六十五條第一項第三款、第六十八條
    、第二十一條第一項第六款分別定有明文。
二、原處分機關交通部公路總局新竹區監理所（下稱新竹區監理所）裁決理由略以：
    聲明異議人即受處分人甲○○於民國九十三年一月七日下午五時四十七分許，駕
    駛車牌號碼九Ｃ─五八八三號自小客車，行經臺北市○○○路與建國北路路口處
    ，因使用註銷駕駛執照駕駛之交通違規行為，為臺北市政府警察局中山分局交通
    分隊員警林信洋以北市警交大字第Ａ七Ｉ四００九七七號舉發違反道路交通管理
    事件通知單（下稱舉發通知單）當場舉發，舉發通知單交異議人簽名收受後，異
    議人未依規定自動繳納罰鍰，且亦未於右開舉發通知單所載應到案日期前到站聽
    候裁決，新竹區監理所監理所乃於同年一月二十九日依道路交通管理處罰條例第
    二十一條第一項第六款規定，以竹監自字第裁五０─Ａ七Ｉ四００九七七號裁決
    書逕行裁處異議人罰鍰新臺幣九千元。
三、聲明異議意旨略以：異議人即受處分人甲○○於九十三年一月七日本件違規時，
    並不知駕駛執照遭註銷情事，而係於受本件舉發時，始被告知，受處分人驚訝莫
    名，乃向原處分機關陳情，於九十三年一月十七日收到原處分機關九十三年一月
    十三日竹監稽違自字第九三五００二二五號函復受處分人，經查始發現係因受處
    分人於九十二年五月八日併排臨時停車違規事件所致。然查，受處分人九十二年
    五月八日違規併排停車，當場簽收員警舉發通知單後，始終未接獲原處分機關就
    該併排停車違規所為之裁決書，而據原處分機關上函附件發現，原處分機關該九
    十二年九月四日竹監自字第駕裁五０─ＡＢＺ０一七五五六號裁決書係由新竹縣
    新埔郵局於九十二年九月十日送至受處分人戶籍所在地「新竹縣竹東鎮○○路○
    段一一三巷一一號」，收件人蓋章處則載「『父代』另加蓋『蘇思鴻』印文」。
    惟
  (一)、受處分人雖因結婚而將戶籍遷設於「新竹縣竹東鎮○○路○段一一三巷一一號
      」，但受處分人九十年七月間結婚時已懷孕數月，因此一直居住娘家「基隆市
      安樂區○○里○○○路一巷一七四之一號十三樓」，而後於九十一年一月間受
      處分人生下長女蘇盼後，因年幼由娘家母親幫忙照顧，且因受處分人生子後在
      臺北市之長榮國際股份有限公司臺北分公司任職，因此受處分人自結婚後與夫
      迄今均居住基隆娘家即「基隆市○○區○○里○○○路一巷一七四之一號十三
      樓」，從未居住在戶籍所在地之「新竹縣竹東鎮○○路○段一一三巷一一號」
      。
  (二)、而依行政程序法第七十二條第一項規定「送達，於應受送達人之住居所、事務
      所或營業所為之。」，又依民法第二十條規定所謂「住所」為依一定事實，足
      認以久住之意思，住於一定之地域者而言，從而受處分人既僅設戶籍於「新竹
      縣竹東鎮○○路○段一一三巷十一號」，但從未住居該地，該地顯然並非受處
      分人之住所至明，而受處分人之住居所既然在娘家即「基隆市○○區○○里○
      ○○路一巷一七四之一號十三樓」，則原處分機關該九十二年九月四日竹監自
      字第駕裁五０─ＡＢＺ０一七五五六號裁決書對非應送達處所之「新竹縣竹東
      鎮○○路○段一一三巷一一號」為該件裁決書之送達，自非合法送達。
  (三)、再如前述，上開原處分機關該九十二年九月四日竹監自字第駕裁五０─ＡＢＺ
      ０一七五五六號裁決書收件人載「『父代』，並蓋『蘇思鴻』印文」，則究為
      蘇思鴻或蘇思鴻之父或受處分人之父收受顯不明確，且查受處分人之父林宗良
  已於八十六年一月二十日死亡，顯然該裁決書不可能係受處分人之父所代收，
      又如前述，受處分人並無居住「新竹縣竹東鎮○○路○段一一三巷一一號」，
      同設於該址戶籍內之蘇思鴻或住於該址之蘇思鴻之父，既未與受處分人居住一
      處共同生活，均非受處分人之同居人，此有最高法院三十二年上字第三七二二
      號判例意旨所示『所謂同居人，係指與應受送達人，居住一處共同生活者而言
      ，如與應受送達人並非共同為生活者，自不能謂為同居人』可資參照，該代收
      送達並不合法，職是，原處分機關該件九十二年九月四日竹監自字第駕裁五０
      ─ＡＢＺ０一七五五六號裁決書所交付者顯非行政程序法第七十三條第一項所
      定之合法之受送達人員至明，從而原處分機關該件九十二年九月四日竹監自字
      第駕裁五０─ＡＢＺ０一七五五六號裁決書確實未為合法送達。
  (四)、綜上，原處分機關該件九十二年九月四日竹監自字第駕裁五０─ＡＢＺ０一七
      五五六號裁決書既未合法送達於受處分人，尚未生送達效力，則原處分機關依
      該裁決以受處分人未依上開裁決書之通知於九十二年十月四日前繳納違規併排
      臨時停車罰鍰，進而逕自依該裁決書所載自九十二年十月五日易處吊扣駕駛執
      照一個月，及自九十二年十月二十日易處吊銷（聲明異議狀誤載為九十二年十
      二月二十日），並逕行註銷駕駛執照等處分，自屬違法、不當，應予撤銷（按
      受處分人前已對該裁決所為之處分聲明異議）。從而，原處分機關以受處分人
      之駕照業經原處分機關以上開九十二年九月四日竹監自字第駕裁五０─ＡＢＺ
      ０一七五五六號裁決書註銷後，受處分人仍使用註銷駕駛執照駕車情事，所為
      本件九十三年一月二十九日竹監自字第裁五０─Ａ七Ｉ四００九七七號裁決書
      對受處分人罰鍰新臺幣九千元之處分，其本件處分違法、不當，應予撤銷，爰
      依法聲明異議云云。
四、經查：
  (一)、本件異議人即受處分人甲○○前揭使用註銷駕駛執照駕駛之違規事實，有臺北
      市政府警察局中山分局交通分隊九十三年一月十二日北市警交大字第Ａ七Ｉ四
      ００九七七號舉發通知單、新竹區監理所同年月二十九日竹監自字第裁五０─
      Ａ七Ｉ四００九七七號裁決書影本各一紙在卷可稽，而異議人駕駛執照業經註
      銷之事實，亦有臺北市政府警察局中山分局長安東路派出所九十二年五月八日
      北市警交大字第ＡＢＺ０一七五五六號舉發通知單、新竹區監理所九十二年九
      月四日竹監自字第駕裁五０─ＡＢＺ０一七五五六號裁決書影本各一紙附卷可
      證。
  (二)、異議人辯稱不知其駕駛執照業經註銷，並認該註銷駕駛執照之新竹區監理所九
      十二年九月四日竹監自字第駕裁五０─ＡＢＺ０一七五五六號裁決書之裁決處
      分未對其為合法送達，蓋其住所依民法第二十條第一項規定，係在其以久住之
      意思，住於一定之地域之「基隆市○○區○○里○○○路一巷一七四之一號十
      三樓」，而非其戶籍地址即「新竹縣竹東鎮○○路○段一一三巷十一號」，因
      此與其同設於該戶籍地址之蘇思鴻、蘇邦平即異議人之小叔、公公，即非行政
      程序法第七十三條第一項規定之同居人，由其等代為收受前揭新竹區監理所裁
      決書之送達程序是為不合法，異議人自始即未受合法送達，新竹區監理所前揭
      裁決處分係屬違法，應予撤銷，從而以該裁決處分為基礎而據以處分之本件使
      用註銷駕駛執照駕駛之裁決處分亦非合法，應予撤銷云云，然查，異議人向新
      竹區監理所登記之駕駛人地址即為其戶籍登記地址「新竹縣竹東鎮○○路○段
      一一三巷十一號」，其並未向新竹區監理所申請其他通信地址或向戶籍機關登
      記流動戶口，則新竹區監理所之公文書依據其戶籍地址投遞，即為適法；況該
      臺北市政府警察局中山分局長安東路派出所九十二年五月八日北市警交大字第
      ＡＢＺ０一七五五六號舉發通知單，係由該派出所員警當場舉發異議人之交通
      違規事實而製發，並由異議人當場簽名收受，而該舉發通知單上所載之地址即
      為其戶籍地址，異議人如認該址並非其住所地，自應當場向舉發員警陳明，惟
      異議人竟未為任何表示逕自簽名收受，則異議人應得理解日後新竹區監理所之
      裁決處分書當依照該址為送達，異議人仍未向新竹區監理所陳明其住所地址，
      則其於事後爭執並證明其住所係於「基隆市○○區○○里○○○路一巷一七四
      之一號十三樓」一事縱認屬實，然新竹區監理所業已就其所能得知之異議人戶
      籍地址為送達，並由該戶籍地址內同設一戶之蘇邦平以蘇思鴻之印章蓋印於新
      竹區監理所以掛號郵寄異議人之中華民國郵政掛號郵件收件回執上加以代收，
      此亦為異議人於九十三年三月二十九日本院訊問時加以確認無誤之事實，則新
      竹區監理所對異議人之送達程序是為合法，異議人復爭執其未受合法送達，顯
      屬無據，新竹區○○○○道路交通管理處罰條例第六十五條第一項第三款、第
      六十八條之規定，逕行註銷異議人駕駛執照，且自註銷之日即九十二年十月二
      十日起一年不得重新考領駕駛執照等情，核與上開規定相符，並無違誤，職是
      ，異議人確有為本件交通違規事實。
五、綜上，異議人確有使用註銷駕駛執照駕駛之交通違規行為，新竹區監理所因而依
    前揭道路交通管理處罰條例第二十一條第一項第六款規定，裁處異議人罰鍰新臺
    幣九千元，於法並無不合，本件異議為無理由，應予駁回。
據上論斷，應依道路交通案件處理辦法第十九條，裁定如主文。
中      華      民      國    九十三    年      四      月    二十六    日
                                    臺灣新竹地方法院交通法庭
                                        法  官  林  秋  宜
右正本證明與原本無異。
如不服本裁定，應於裁定送達後五日內向本院提出抗告狀。
                                        書記官  鄭  明  枝
中      華      民      國    九十三    年      四      月    二十六    日
